最高法院民事判決　　　　　　　九十四年度台上字第七一六號
　　上　訴　人　新新聞文化事業股份有限公司
　　　　　　　　　　　　79號.
　　兼　法　定
　　代　理　人　甲○○
　　上　訴　人　己○○
　　　　　　　　乙○○
　　　　　　　　戊○○
　　　　　　　　丁○○
　　共　　　同
　　訴訟代理人　羅明通律師
　　　　　　　　王子文律師
　　被 上訴 人　丙○○
　　　　　　　　　　　　）
　　訴訟代理人　洪貴律師
上列當事人間請求侵權行為損害賠償事件，上訴人對於中華民國
九十三年十月五日台灣高等法院再審判決（九十三年度再字第四
六號），提起上訴，本院判決如下：
    主  文
上訴駁回。
第三審訴訟費用由上訴人負擔。
    理  由
本件上訴人主張：伊於前訴訟程序原確定判決（台灣台北地方法
院八十九年度訴字第五五四八號、台灣高等法院九十一年度上字
第四○三號、最高法院九十三年度台上字第八五一號）確定後，
發見在前訴訟程序所提出曾昭明訪談錄音光碟及其譯文，足以證
明伊於系爭報導前曾向曾昭明查證被上訴人有散播總統緋聞；周
玉蔻所著之「權力遊戲荒謬劇」乙書亦明確指出被上訴人在散播
總統緋聞；且客觀上確有隱形電話不會留下通聯紀錄及通聯紀錄
可以更改之證據，原確定判決就此漏未斟酌，如經斟酌，伊可受
較有利益之裁判，有民事訴訟法第四百九十六條第一項第十三款
之再審事由等情，求為廢棄原確定判決，並駁回被上訴人在前訴
訟程序第一審之訴之判決。
被上訴人則以：上訴人在前訴訟程序不但已知有所指之證物，且
已提出，經原確定判決審認，並非未經斟酌之證物，上訴人提起
再審之訴，顯不合法等語，資為抗辯。
原審以：按民事訴訟法第四百九十六條第一項第十三款所謂當事
人發見未經斟酌之證物或得使用該證物，係指前訴訟程序事實審
之言詞辯論終結前已存在之證物，因當事人不知有此，致未經斟
酌，現始知之者而言。若在前訴訟程序事實審言詞辯論終結前，
尚未存在或已提出之證物，本無所謂發見，自不得以之為再審理
由（最高法院二十九年上字第一○○五號判例參照）。查本件上
訴人所主張有關上訴人己○○、乙○○與曾昭明之訪談錄音光碟
及其譯文，曾於前訴訟程序第一審法院審理中提出，並經該第一
審法院勘驗在卷，且前訴訟程序第二審判決依該訪談錄音紀錄之
記載，曾昭明已表明其並非自被上訴人處聽聞系爭緋聞，認無訊
問該證人之必要，則上開證物於前訴訟程序事實審言詞辯論終結
前上訴人已提出，原確定判決於判決理由中加以斟酌無疑。其次
，上訴人另提出周玉蔻所著「權力遊戲荒謬劇」乙書，主張該書
明確指出被上訴人在散播總統緋聞，原確定判決就此漏未斟酌云
云，然上訴人於前訴訟程序第一審法院審理中已聲請訊問周玉蔻
，並提出該書為證，且前訴訟程序第二審判決認定周玉蔻所著「
權力遊戲荒謬劇」乙書中，雖提及總統府緋聞，但並未敘明係被
上訴人散播緋聞，該書第一○二頁記載：「副總統到底是不是緋
聞傳播者的震撼，餘波仍在。」等字樣，此有該書可稽，足證周
玉蔻於系爭報導後對總統府緋聞是否被上訴人所散播，仍有存疑
，自無加以訊問之必要。上開證物於前訴訟程序上訴人提出後，
原確定判決已於判決理由中加以斟酌。又查，上訴人主張其提出
客觀上確有隱形電話不會留下通聯紀錄及通聯紀錄可以更改之證
據，原確定判決就此漏未斟酌云云，然上訴人於前訴訟程序第二
審法院審理中已提出聯合報九十一年五月二十一日第八版報導及
九十年一月十三日民意論壇（讀者投書），表示該通聯紀錄可以
更改，並先後聲請送請財團法人資訊工業策進會或工業技術研究
院鑑定，益見上開證物於前訴訟程序事實審言詞辯論終結前上訴
人已知有此證物存在，並經提出。而前訴訟程序第二審判決採信
證人即台灣大哥大股份有限公司（下稱台灣大哥大公司）資訊部
經理魏銘德、資訊部經理黃國宗及中華電信股份有限公司（下稱
中華電信公司）帳務處理處副處長楊桂芳之證言及台灣大哥大公
司、中華電信公司函件，認定上開通聯紀錄並無被刪改可能，亦
未遭刪改。並說明未依上訴人丁○○請求為鑑定之意見。綜上所
述，上開證物既於前訴訟程序事實審言詞辯論終結前均已存在，
並已提出，原確定判決於判決理由中就該等證物加以斟酌後記載
其意見，上訴人依民事訴訟法第四百九十六條第一項第十三款對
原確定判決提起再審之訴，為無理由等詞，因而判決駁回上訴人
再審之訴，經核於法洵無違背。又按民事訴訟法第四百九十六條
第一項第十三款所謂當事人發見未經斟酌之證物或得使用該證物
，係指在前訴訟程序不知有該證物，現始知之，或雖知有此而不
能使用，現始得使用者而言（本院三十二年上字第一二四七號判
例參照）。若在前訴訟程序已知之證物並已為證據聲明，法院認
不必要未予調查或漏未斟酌者，均與該款所定之再審事由不符。
本件上訴人指前訴訟程序第二審判決不斟酌上開證物作為系爭報
導合法確信應予免責之依據，伊得依民事訴訟法第四百九十六條
第一項第十三款規定提起再審之訴云云，自無可取。上訴論旨，
猶執陳詞，指摘原判決不當，求予廢棄，非有理由。
據上論結，本件上訴為無理由。依民事訴訟法第四百八十一條、
第四百四十九條第一項、第七十八條，判決如主文。
中　　華　　民　　國　九十四　年　　四　　月　二十一　日
                      最高法院民事第八庭
                          審判長法官  劉　福　聲
                                法官  黃　秀　得
                                法官  葉　勝　利
                                法官  黃　義　豐
                                法官  簡　清　忠
      本件正本證明與原本無異
                                      書  記  官
中　　華　　民　　國　九十四　年　　五　　月　　五　　日
                                                    Ｒ
